臺灣臺北地方法院民事判決　　　　　　　99年度訴字第5557號
原　　　告　吉泰建築開發有限公司
法定代理人　林淑惠
訴訟代理人　張漢榮律師
被　　　告　陳蘭馨
訴訟代理人　蕭仁杰律師
複　代理人　蔡宜衡
上列當事人間返還借款事件，本院於民國100年2月24日言詞辯論
終結，判決如下：
    主  文
被告應給付原告新臺幣壹佰壹拾伍萬元，及自民國九十九年十一
月二日起至清償日止，按週年利率百分之五計算之利息。
訴訟費用由被告負擔。
    事實及理由
一、原告起訴主張：被告於受僱被告公司期間，擔任會計工作，
    多次以個人金錢周轉為由，向原告借款，其本於照顧員工之
    心態，對被告之借款均表示同意，自民國93年間至97年止，
    所借款項已達新臺幣（下同）115萬元，惟被告已自原告公
    司離職，為此，以支付命令為催告之意思表示，請求被告返
    還系爭借款。被告雖於96年10月31日匯入113萬元至原告法
    定代理人之帳戶中，然該匯款金額係被告依其指示自原告公
    司設於臺灣銀行板新分行000000000000號帳戶（下稱原告公
    司台銀板新帳戶）中提領，再匯入被告設於台北富邦銀行板
    橋分行000000000000號帳戶（下稱台北富邦帳戶），嗣由被
    告自台北富邦帳戶中提領113萬元，匯入原告法定代理人林
    淑惠設於臺灣銀行板新分行000000000000號之帳戶（下稱林
    淑惠台銀板新帳戶）中。換言之，被告所匯款之金額係自原
    告公司帳戶中所領提，由原告指示當時之會計即被告依其指
    示所為之匯款，以為原告公司零用金之運用，不容被告混淆
    等語。聲明：被告應給付其115萬元及自支付命令送達翌日
    起至清償日止，按年利率百分之五計算之利息等語。
二、被告則以：其確實迄至96年10月間向原告公司借款75萬元，
    惟原告竟要求其應還款113萬元，因被告借款次數頻繁，對
    於借款金額不察，於同年月31日自其設於台北富邦帳戶中，
    提領113萬元，匯入原告法定代理人林淑惠台銀板新帳戶。
    隨即發現其向原告之借貸金額僅75萬元，嗣於97年1月21日
    再向原告借款40萬元。前揭匯款既高於借款之金額75萬元，
    原告即屬不當得利38萬元，經與被告於97年向原告之借款40
    萬元，互為抵銷後，其僅積欠原告2萬元。又被告自原告公
    司台銀板新帳戶所提領之150萬元，係被告為原告公司之融
    資貸款金額擔任連帶保證人，依融資實務，原告給付融資金
    額百分之五以為報酬，該金額才會匯入被告之台北富邦帳戶
    內，復轉出匯入原告法定代理人林淑惠台銀板新帳戶中以為
    清償系爭借款之用，實非原告主張係受其指示所為等語抗辯
    之，聲明：原告之訴駁回。
三、兩造均不爭執之事實：
  (一)被告確實自93年至97年間，向原告借款115萬元。
  (二)原告96年10月31日自其設於台北富邦帳戶提領113萬元，匯
    入原告法定代理人林淑惠台銀板新帳戶。
四、本件原告主張被告向其借款115萬元，且未經清償之事實，
    為被告所否認，並以前詞抗辯之。本院審酌如下：
  (一)按當事人主張有利於己之事實者，就其事實有舉證之責任，
    民事訴訟法第277條前段定有明文。查被告自93年10月25日
    至97年1月21日向原告共借款115萬元之事實，為兩造所不爭
    執，堪信真實。然被告固以其於96年10月31日已匯款113萬
    元予原告法定代理人林淑惠，故僅積欠原告2萬元云云以為
    抗辯。經查，被告於96年10月31日至臺灣銀行板新分行臨櫃
    自原告公司設於該行000000000000號之原告公司台銀板新帳
    戶中提領150萬元，同日，將前揭金額於同櫃匯入被告設於
    台北富邦銀行板橋分行000000000000號之台北富邦帳戶中，
    嗣由被告自台北富邦帳戶中提領113萬元，再匯入原告法定
    代理人林淑惠設於臺灣銀行板新分行000000000000號之林淑
    惠台銀板新帳戶等事實，為被告所不爭執（被告100年2月18
    日民事答辯狀(一)參照），並據原告提出銀行存摺內頁、取款
    憑條、匯款單等件附卷為憑（詳本院卷第53至56頁），是原
    告主張被告96年10月31日所匯入其法定代理人之113萬，確
    實至原告公司台銀板新帳戶中所提領一節，自堪認定。
  (二)又被告抗辯，前揭自原告公司帳戶所提領之150萬元，係其
    為原告公司之融資貸款金額擔任連帶保證人，原告所給付之
    獎金云云，已為原告所否認，依前揭說明，被告對此自應負
    舉證責任。然查，被告對此，迄未舉證以實其說，所辯已難
    採信；且被告所匯之113萬元係匯入原告法定代理人之帳戶
    ，而非原告公司帳戶，該匯款復未經原告公司承認，對原告
    是否生清償之效力，亦有疑義，是其抗辯系爭借款業經清償
    113萬元云云，不足採信。
五、再按，遲延之債務，以支付金錢為標的者，債權人得請求依
    法定利率計算之遲延利息。但約定利率較高者，仍從其約定
    利率。應付利息之債務，其利率未經約定，亦無法律可據者
    ，週年利率為百分之五，民法第233條第1項、第203條第1項
    分別定有明文。末按給付無確定期限者，債務人於債權人得
    請求給付時，經其催告而未為給付，自受催告時起，負遲延
    責任。其經債權人起訴而送達訴狀，或依督促程序送達支付
    命令，或為其他相類之行為者，與催告有同一之效力，同法
    第229條第2項亦有明文。查原告請求被告給付系爭借款，核
    屬給付無確定期限者，揆諸上開規定，應自其得請求給付時
    ，而被告經其催告未為給付，自受催告時起，始負遲延責任
    。是原告主張被告應自收受本件支付命令翌日即99年11月2
    日，為計算遲延利息之始日，應屬有據。從而，原告依消費
    借貸契約請求被告給付115萬元及自99年11月2日起至清償日
    止，按週年利率5%計算之利息，為有理由，應予准許。
六、本件事證已臻明確，兩造其餘攻擊防禦方法及未經本院援用
    之證據，經本院審酌後，核與判決之結果不生影響，爰不予
    逐一論駁，併此敘明。
七、訴訟費用負擔之依據：民事訴訟法第78條。
中    華    民    國   100    年    3     月    17    日
                  民事第五庭  法  官  洪純莉
以上正本係照原本作成。
如對本判決上訴，須於判決送達後20日內向本院提出上訴狀。如
委任律師提起上訴者，應一併繳納上訴審裁判費。
中    華    民    國   100    年    3     月    17    日
                              書記官  邱美嫆